臺灣臺南地方法院刑事判決　
109年度金訴字第208號
公  訴  人  臺灣臺南地方檢察署檢察官
被      告  徐坤揚





上列被告因詐欺等案件，經檢察官提起公訴（109年度偵字第105
74號），本院判決如下：
    主  文
徐坤揚無罪。
    理  由
一、公訴意旨略以：被告徐坤揚可預見將帳戶存摺、提款卡及密
    碼交付他人使用，恐為不法者充作詐騙被害人匯入款項之犯
    罪工具，並藉以逃避追查，竟仍基於縱有人利用其交付之帳
    戶作為實施詐欺取財犯行之犯罪工具以掩飾或隱匿詐欺犯罪
    所得，亦不違背其本意之洗錢及幫助詐欺取財犯意，於民國
    108 年12月下旬，在臺南市○○區○○路000○000號「7-11超商
    新曾文門市」，以交貨便之方式，將其所申設之合作金庫商
    業銀行帳號000-0000000000000 號帳戶（下稱合作金庫銀行
    帳戶）之存摺、提款卡，寄予某真實姓名年籍不詳之人，並
    依指示於寄出前將提款卡密碼改為對方要求之號碼，而容任
    他人使用其帳戶遂行犯罪。嗣由真實姓名年籍不詳之人所組
    成之詐欺集團輾轉取得上開帳戶資料後，即共同意圖為自己
    不法之所有，基於詐欺取財之犯意聯絡，由上開詐騙集團成
    員於同年12月31日晚上7時46分許，佯裝為被害人彭瑞慶友
    人「賴建榮」，以通訊軟體LINE致電被害人彭瑞慶誆稱：急
    需借款新臺幣（下同）5萬元云云，致被害人彭瑞慶陷於錯
    誤，而於109年1月2日下午2時58分許，依指示以郵局臨櫃轉
    帳方式，匯款5萬元至另案被告林建佑所有京城商業銀行帳
    號000-00000000000000號帳戶（下稱京城銀行帳戶；林建佑
    所涉詐欺罪嫌部分，業經臺灣嘉義地方檢察署檢察官以109
    年度偵字第2218、3015號為不起訴處分）後，再由林建佑依
    詐騙集團指示將前開款項領出，並以無摺存款及臨櫃匯款方
    式存入徐坤揚上開合作金庫銀行帳戶內，但因屢試失敗，始
    改匯款至台新國際商業銀行帳號000-00000000000000號帳戶
    及中國信託商業銀行帳號000-0000000000000000號帳戶（前
    開2帳戶另由警方調查中），而掩飾詐欺犯罪所得之去向，
    且該款項旋遭提領一空，因認被告涉犯違反洗錢防制法第2
    條第2款而犯同法第14條第1項洗錢及刑法第30條第1項、第3
    39條第1項幫助詐欺取財等罪嫌等語。
二、按犯罪事實之認定，係據以確定具體的刑罰權之基礎，自須
    經嚴格之證明，故其所憑之證據不僅應具有證據能力，且須
    經合法之調查程序，否則即不得作為有罪認定之依據。倘法
    院審理之結果，認為不能證明被告犯罪，而為無罪之諭知，
    即無刑事訴訟法第154 條第2 項所謂「應依證據認定」之犯
    罪事實之存在。因此，同法第308 條前段規定，無罪之判決
    書只須記載主文及理由。而其理由之論敘，僅須與卷存證據
    資料相符，且與經驗法則、論理法則無違即可，所使用之證
    據亦不以具有證據能力者為限，即使不具證據能力之傳聞證
    據，亦非不得資為彈劾證據使用。故無罪之判決書，就傳聞
    證據是否例外具有證據能力，本無須於理由內論敘說明，最
    高法院100 年度台上字第2980號著有判決可資參照，是以本
    案被告既經本院認定犯罪不能證明，本判決即不再論述所援
    引有關證據之證據能力，合先敘明。又按犯罪事實，應依證
    據認定之，無證據不得認定其犯罪事實，又不能證明被告犯
    罪者，應諭知無罪之判決，刑事訴訟法第154 條第2 項、第
    301條第1項分別定有明文。而認定犯罪事實所憑之證據，雖
    不以直接證據為限，間接證據亦包括在內；然而無論直接或
    間接證據，其為訴訟上之證明，須於通常一般之人均不致有
    所懷疑，而得確信其為真實之程度者，始得據為有罪之認定
    ，倘其證明尚未達到此一程度，而有合理之懷疑存在時，即
    應為有利於被告之認定，更不必有何有利之證據，最高法院
    30年度上字第816 號、76年度台上字第4986號判例可資參照
    。又刑事訴訟法第161條第1項規定，檢察官就被告犯罪事實
    ，應負舉證責任，並指出證明之方法。因此，檢察官對於起
    訴之犯罪事實，應負提出證據及說服之實質舉證責任。倘其
    所提出之證據，不足為被告有罪之積極證明，或其指出證明
    之方法，無從說服法院以形成被告有罪之心證，基於無罪推
    定之原則，自應為被告無罪判決之諭知，同院92年度台上字
    第128 號判例亦足供參考。本件公訴意旨認被告徐坤揚涉犯
    違反洗錢防制法第2條第2款而犯同法第14條第1項洗錢及刑
    法第30條第1項、第339條第1項幫助詐欺取財等罪嫌，無非
    以被告自承曾將其申設之合作金庫銀行帳戶之存摺、提款卡
    ，寄予某真實姓名年籍不詳之人，並依指示於寄出前將提款
    卡密碼改為對方要求之號碼，且詐騙集團曾指示另案被告林
    建佑將款項匯入該帳戶等情為據。訊據被告固坦承曾寄送其
    所申辦之合庫銀行帳戶存摺、提款卡予真實姓名年籍不詳之
    成年人士，惟堅詞否認涉有幫助詐欺取財及洗錢等犯行，辯
    稱：其寄出帳戶後，發覺有異，旋即向合作金庫申請掛失止
    付，其並無幫助詐欺集團之故意等語。
三、經查：
  ㈠被告於108 年12月下旬，在臺南市○○區○○路000○000 號「7-1
    1超商新曾文門市」，以交貨便之方式，將其所申設之合作
    金庫銀行帳戶之存摺、提款卡，寄予某真實姓名年籍不詳之
    人，並依指示於寄出前將提款卡密碼改為對方要求之號碼等
    情，業據被告於警詢及偵查中自承在卷（參見警卷第3頁至
    第4頁、偵二卷第24頁），此部分事實應堪認定。又詐騙集
    團成員於108年12月31日晚上7 時46分許，佯裝為被害人彭
    瑞慶友人「賴建榮」，以通訊軟體LINE致電彭瑞慶誆稱：急
    需借款5 萬元云云，致彭瑞慶陷於錯誤，而於109 年1 月2 
    日下午2 時58分許，依指示以郵局臨櫃轉帳方式，匯款5萬
    元至另案被告林建佑所有京城商業銀行帳號000-0000000000
    0000 號帳戶後，再由另案被告林建佑依詐騙集團指示將前
    開款項領出，並以無摺存款及臨櫃匯款方式欲存入被告徐坤
    揚上開合作金庫銀行帳戶內，但因無法匯入，經詐騙集團成
    員指示，改匯款至台新國際商業銀行帳號000-000000000000
    00號帳戶及中國信託商業銀行帳號000-0000000000000000號
    帳戶等情，亦據被害人彭瑞慶、另案被告林建佑於警詢中分
    別證述屬實（參見警卷第34頁至第35頁、第15頁），另有京
    城商業銀行股份有限公司109年2月12日京城數業字第109000
    0744號函檢附客戶林建佑，帳號000000000000之基本資料、
    開戶申請書、身分證影本及最後異動日前3個月交易明細資
    料、嘉義縣警察局竹崎分局偵查隊偵辦刑案照片-「林建佑L
    INE對話紀錄擷取照片」30張附卷可稽（參見警卷第47頁至
    第52頁、第16頁至第30頁），此部分事實亦堪認定。
  ㈡訊據被告於警詢中供稱：「我在臉書上看見一則廣告，内容
    為：『好康兼職，月薪三萬起，薪水先付，無須投資，被動
    收入，詳情加LINE』，我便加對方LINE好友，對方傳送訊息
    給我：『台北運動彩券公司，工作性質租約如下，提供1個帳
    戶起薪1萬，月領3萬。』，我詢問對方公司為何要租賃金融
    帳戶，對方告訴我說他們公司因為金流龐大，需要其他戶頭
    分擔，當下我想賺錢沒有多想，就將名下合作金庫商業銀行
    金融帳戶的存摺及提款卡依他的指示透過統一便利超商店到
    店服務方式寄送出去，並將提款密碼依指示更改成指定的號
    碼，寄送出去後對方沒有給我當初說好1個帳戶每個月可以
    領3萬元之報酬，約過2至3日，我越想越不對勁，便主動打
    電話給合作金庫，將該帳戶做停用、掛失動作，也沒有再與
    對方連繫。」；復於偵查中供稱：「我後來有以電話掛失存
    摺及提款卡，並補申請存摺及提款卡，有拿到一本存摺，提
    款卡尚未去銀行拿。」、「（問：為何你會電話掛失？）答
    ：因為後來想想覺得怪怪的，就打電話去掛失了。」；嗣於
    本院審理時供稱：「（問：你是否因為當時覺得提款卡寄給
    別人怪怪的，覺得不妙才去辦掛失？）答：對。」（參見警
    卷第4頁、偵卷第24頁、本院卷第69頁至第70頁）。參以合
    作金庫商業銀行新營分行於109年07月15日以合金新營字第1
    090002411號函覆稱：存摺及金融卡皆於109年1月3日辦理掛
    失一節，有合作金庫前揭回函1份在卷可參（參見偵二卷第3
    9頁），被告前開供述尚非無據。依此，被告雖因意欲獲取
    每月3萬元之報酬而將其合作金庫帳戶存摺、提款卡寄送給
    不詳姓名人士，但其察覺事有蹊蹺後，即以電話通知合作金
    庫掛失，使其寄送之存摺、提款卡停止使用，是其是否確有
    意欲幫助詐騙集團詐欺或從事洗錢犯行亦不違背其本意之不
    確定幫助詐欺取財或洗錢故意，實非無疑。
　㈢另按學理上所稱「幫助未遂」，係指幫助犯之未遂犯而言，
    因該幫助者之助力行為，對於正犯之著手實行行為或其結果
    之發生，不生助益作用，屬無效之幫助，缺乏危害性，故基
    於謙抑原則，刑法不予非難（最高法院96台上字第3759號判
    決意旨參照）。因此，幫助犯並非其幫助行為一經完成，即
    成立犯罪，必其幫助行為或其影響力持續至正犯實施犯罪始
    行成立。訊據證人即另案被告林建佑於警詢中供稱：「（問
    ：你所提供給警方的LINE對話紀錄擷取照片編號5内容所示『
    合作金庫新營分行帳號0000000000000戶名徐坤揚』，為何該
    『鄭明達經理』提供該帳戶給你？你有無匯款至該帳戶？）答
    ：他一開始要我匯款至該帳戶，但是我操作一次無摺存款失
    敗後，錢匯不進去，他才又給我另外台新銀行及中國信託的
    帳戶。」（參見警卷第15頁）。而依另案被告林建佑所提供
    與詐騙集團成員LINE對話截圖所示，詐騙集團於109年1月3
    日上午11時27分曾指示林建佑匯款至被告提供之合作金庫帳
    戶，惟經林建佑於同日上午11時31分與之聯絡後，詐騙集團
    成員復於中午12時通知林建佑勿存入被告提供之合作金庫帳
    戶（參見警卷第17頁至第18頁）。參以前述被告於109年1月
    3日業已通知合作金庫掛失其寄送帳戶之存摺、提款卡等物
    ，顯見詐騙集團實際上未能使用被告帳戶進行詐騙贓款之移
    轉行為。從而，被告提供合作金庫帳戶之存摺、提款卡之行
    為，對詐騙集團實施詐欺取財之犯行與結果不生助益，而屬
    無效之幫助。參諸前開見解，應該認被告所為與幫助詐欺取
    財犯行之構成要件尚屬有間。另被告寄送之帳戶存摺、提款
    卡等物，因其事後掛失，致使詐騙集團實際未能使用，是其
    所為亦不該當於洗錢罪所示掩飾或隱匿詐欺犯罪之構成要件
    。
  ㈣綜此，被告寄送其申辦之合作金庫帳戶存摺、提款卡給真實
    姓名年籍不詳人士之舉，雖屬可議，然其事後即時掛失停止
    前揭帳戶存摺、提款卡之使用，詐騙集團亦未能使用被告之
    帳戶、提款卡實施詐欺取財犯行，是被告所為與幫助詐欺取
    財及洗錢罪之構成要件尚屬有間。
四、綜上所述，本件依本院調查證據所得，尚不足以證明被告所
    為確有公訴意旨所指幫助詐欺取財及洗錢犯行，本院復查無
    其他積極證據足資證明被告確有公訴意旨所指幫助詐欺取財
    及洗錢之犯行，揆諸首開說明，犯罪尚屬不能證明，應為無
    罪之諭知。
據上論斷，應依刑事訴訟法第301條第1項，判決如主文。
本件經檢察官呂舒雯到庭執行職務。
中　　華　　民　　國　　109 　年　　12　　月　　9 　　日
           刑事第八庭  審判長 法  官  鄭燕璘
　　　　　　　　　
                              法  官  郭瓊徽
　　　　　　　　　
　　　　　　                  法  官　卓穎毓　　   　
以上正本證明與原本無異。
如不服本判決應於收受本判決後20日內向本院提出上訴書狀，並
應敘述具體理由。其未敘述上訴理由者，應於上訴期間屆滿後20
日內向本院補提理由書狀（均須按他造當事人之人數附繕本）「
切勿逕送上級法院」。
                              書記官  吳采蓉
中　　華　　民　　國　　109 　年　　12　　月　　9 　　日